【裁判字號】    94,上更(二),389
【裁判日期】    950516
【裁判案由】    毒品危害防制條例
【裁判全文】
臺灣高等法院臺中分院刑事判決     94年度上更(二)字第389號
上  訴  人
即  被  告  丙○○
                    （現另案於臺灣臺中監獄執行中）
指定辯護人  陳賜良律師
上列上訴人因毒品危害防制條例案件，不服臺灣臺中地方法院92
年度訴字第2736號中華民國93年6月4日第一審判決（起訴案號：
臺灣臺中地方法院檢察署92年度偵字第16738號、第18975號、第
22602號），提起上訴，經判決後由最高法院第2次發回更審，本
院判決如下：
    主  文
原判決關於丙○○販賣第二級毒品暨定應執行刑部分撤銷。
丙○○共同販賣第二級毒品，處有期徒刑拾年；扣案第二級毒品
甲基安非他命壹大包（毛重壹仟壹佰公克）沒收銷燬之，扣案車
牌L7-2579號自用小客車壹部沒收。
    事  實
一、丙○○綽號「大塊董」，明知甲基安非他命（下稱安非他命
    ）係屬毒品危害防制條例第2條第2項第2款所規定之第2級毒
    品，不得販賣圖利，於民國（下同）92年 8月間，其友人綽
    號「阿國」之人因積欠其債務新台幣（下同）50萬元未償而
    議約以安非他命抵償，丙○○認收受安非他命抵債後猶能轉
    售他人營利，竟於92年8月23日，在臺中縣大肚鄉○○路○段
    575巷8號其所開設之「武玄堂」住處，基於販賣安非他命以
    營利之意圖，向該「阿國」之人收取安非他命1大包（毛重1
    千 1百餘公克）供作抵償50萬元債務而販入該安非他命，並
    藏置於其所有車牌 L7-2579號賓士自小客車駕駛座下，伺機
    販售。隨於隔 2日之同年月25日18時16分20秒，在其上址住
    處以0000000000號預付卡之行動電話（預付卡未扣案）撥打
    其友人戊○○之0000000000號行動電話，欲向戊○○兜售安
    非他命，其時戊○○及其妻庚○○適因毒品案件於臺灣南投
    地方法院檢察署受訊中，戊○○之0000000000號行動電話經
    警扣押後仍保持開機狀態交由庚○○保管，庚○○接獲丙○○來電，向在場員警說明情況，並表明願配合調查後，庚○○即回電與丙○○聯繫，得悉丙○○係欲販售安非他命後，
    即依檢警指示向丙○○佯稱可代尋買主，議定買賣價格為每
    公斤43萬元，在彰化縣永靖鄉○○路 ○段47號庚○○住處交
    易，並約定先交付樣品試貨。丙○○與庚○○談妥後，即自
    藏置於其座車駕駛座下之大包安非他命挖取些許，包裝置於
    黑色大衛度夫香菸盒內供作樣品，放置於其武玄堂住處前方
    巷道，著令其所僱用之司機丁○○（同案被告，業經本院更
    一審判處有期徒刑三年十月確定）前來，並交付內插置0000
    000000 號預付卡門號之行動電話1支，囑令丁○○將其放置
    於巷道地上、內裝安非他命樣品之黑色香菸盒送往庚○○住
    處，俟於抵達永靖鄉永興國小時，以該行動電話連按 2次OK
    鍵即可與庚○○聯繫。丁○○即共同基於販賣安非他命以圖
    利之犯意聯絡，駕駛其所有之 SN-0515號豐田牌自小客車，
    依指示將內裝安非他命樣品之黑色香菸盒攜往庚○○住處交
    予庚○○後，隨驅車駛返丙○○之武玄堂住處，並將上揭行
    動電話交還丙○○；同日21時許，丙○○認庚○○應已試貨
    完畢，即又著丁○○另換駕駛前開藏置安非他命之賓士自用
    小客車，搭載其駛往庚○○住處。抵至後，丙○○臨下車前
    ，其所持用內插有0000000000號預付卡之行動電話，於是夜
    21時11分許撥打庚○○之0000000000號行動電話後，即因電
    力用罄、而抽換門號 0000000000號SIM卡。丁○○車候於該
    住處前方附近，丙○○進入與庚○○交涉未果而未達成交易
    ，即與丁○○駕車駛離，旋於同日22時15分許，在彰化縣永
    靖鄉○○路 122號附近為警攔截查獲，扣得丙○○所有供販
    賣安非他命用之車牌 L7-2579自小客車乙部，並在該車駕駛
    座底下查扣前開安非他命 1大包（毛重1千1百公克），及丙○○所有門號0000000000號之行動電話、丁○○所有之門號
    0000000000之行動電話各乙具；經警前往丙○○所開設之武
    玄堂住處，在壇內倉庫及住處附近等處另又查扣其非法持有
    之安非他命 119包、海洛因51包、夾鏈袋等物（此部分業經
    原審法院論以丙○○持有毒品一級罪而判處有期徒刑一年二
    月確定），而循線查悉上情。
二、案經法務部調查局臺中市調查站（下稱臺中市調站）移請臺
    灣臺中地方法院檢察署（下稱臺中地檢署）檢察官暨內政部
    警政署保安警察第三總隊第一大隊（下稱保三第一大隊）報
    告臺灣南投地方法院檢察署（下稱南投地檢署）呈請臺灣高
    等法院臺中分院檢察署檢察長令轉臺中地檢署檢察官偵查起
    訴。
    理  由
壹、關於證據能力部分：
一、按「被告以外之人於審判外之陳述，雖不符前四條之規定，
    而經當事人於審判程序同意作為證據，法院審酌該言詞陳述
    或書面陳述作成時之情況，認為適當者，亦得為證據。當事
    人、代理人或辯護人於法院調查證據時，知有第159條第1項
    不得為證據之情形，而未於言詞辯論終結前聲明異議者，視
    為有前項之同意」，刑事訴訟法第159條之5定有明文。查證
    人即查獲本件之保三第一大隊刑事組員警許克強、吳萬福及
    臺中市調站調查員乙○○於偵查中之證述（第 16738號偵查
    卷第54頁、第55頁、第 107-109頁），係屬被告以外之人於
    偵查中向檢察官所為之陳述，雖分別經證人合法具結（第16
    738 號偵查卷第53-1頁、第111頁、第112頁），但是否具有
    證據能力，仍應依刑事訴訟法第 159條之1第2項判斷之。經
    審酌刑事訴訟法第 159條之1第2項立法理由前段所示：「檢
    察官職司追訴犯罪，必須對於被告之犯罪事實負舉證之責。
    就審判程序之訴訟構造言，檢察官係屬與被告相對立之當事
    人一方，故偵查中對被告以外之人所為之偵查筆錄，或被告
    以外之人向檢察官所提之書面陳述，性質上均屬傳聞證據，
    且常為認定被告有罪之證據，自理論上言，如未予被告反對
    詰問、適當辯解之機會，一律准其為證據，似與當事人進行
    主義之精神不無扞格之處，對被告之防禦權亦有所妨礙」之
    立法意旨，可知被告之對質詰問權於檢察官訊問證人時是否
    受到妥適保障，乃為判斷是否有該條所稱「顯有不可信之情
    況」之重要認定標準之一，故查本件檢察官傳訊證人許克強
    等 3人作證時，被告或其選任辯護人並未到庭而無機會對之
    為對質詰問，則揆諸前述說明，證人許克強等三人於偵查中
    之證述，原則上亦不具證據能力。惟證人許克強、吳萬福及
    乙○○於偵查中之證述，業經被告選任辯護人於原審法院準
    備程序對其證據能力表示沒有意見（原審卷第72頁），依前
    開刑事訴訟法第159條之5之規定，本院審酌該言詞陳述作成
    時並無不可信之情況而屬適當，應有證據能力。
二、復按被告以外之人於檢察事務官、司法警察官或司法警察調
    查中所為之陳述，與審判中不符時，其先前之陳述具有較可
    信之特別情況，且為證明犯罪事實存否所必要者，得為證據
    ，刑事訴訟法第159條之2定有明文。本件被告之選任辯護人
    於原審法院準備程序中，雖否認證人庚○○及戊○○於警詢
    時所為陳述之證據能力，然因證人庚○○及戊○○於原審審
    理中，及證人庚○○於本院前審調查、本院更一審審理及本
    院更二審審理中所為之陳述，與其在警詢時所為之陳述不符
    ，而該 2名證人於警詢時並無遭受強暴、脅迫、利誘、詐欺
    、疲勞訊問、違法羈押或其他不正之方法以取供所為之陳述
    ，因該時距離案發時間較近，記憶較深刻清晰，且尚無心詳
    予考量供詞對自己或他人所生之利害關係，應與事實較為符
    合。況證人庚○○與戊○○於警詢所為之證詞，經核亦與前
    開證人許克強、吳萬福及乙○○於偵查中所述相符，具有較
    可信之特別情況，且為證明犯罪事實存否所必要，自得為本
    案之證據。
三、再按警察機關在偵查販毒等重大危害社會治安且又屬難以偵
    查之案件時，常使用誘捕方式辦案，此等辦案方式在不違反
    人身自由之不可受侵犯之憲法基本權之保障下，非不得以為
    之，所蒐集而來之證據資料，亦非不得顯現於公判庭，採為
    法院論罪科刑之依據。惟此種誘捕方式之辦案可區分為兩種
    ，一為創造犯意型誘捕，一為提供機會型誘捕。前者，又稱
    為陷害教唆，係指行為人原無犯罪意思，因受他人（如便衣
    警察）之引誘，始生犯意，進而著手實行犯罪構成要件行為
    而言，此種情形所取得之證據，並無證據能力。後者，又稱
    為機會教唆，係指行為人原本即有犯罪之意思，其從事犯罪
    構成要件行為之犯意，並非他人所創造，警察僅係利用機會
    加以誘捕，此種情形之犯罪行為人本具有販賣毒品之犯意，
    初非警察人員所造意，自得採為法院論罪科刑之依據（最高
    法院90年度台上字第 606號、90年度台上字第2972號、90年
    度台上字第4237號、90年度台上字第4038號、89年度台上字
    第5791號、87年度臺上字第 297號判決參照）。本件係被告
    丙○○自始即有販賣毒品甲基安非他命之犯意，而主動以電
    話欲與證人戊○○聯繫交易，檢警係為取得證據，方授意證
    人庚○○向被告丙○○佯稱欲予購買，待被告丙○○攜帶毒
    品前來，著手於販賣行為時，加以逮捕，要與行為人原無犯
    罪之故意，僅因遭受陷害教唆始為之者，迥然有別，是關此
    部分證人庚○○等人之證詞並無證據能力上之疑義，均先予
    敘明。
貳、關於本案實體部分：
一、訊據上訴人即被告（下稱被告）丙○○固坦承右揭時地為警
    查獲，並分別於其自小客車上及住處為警扣得安非他命、夾
    鍊袋及行動電話等物之事實不諱，惟矢口否認有何販賣安非
    他命之犯行，辯稱：扣案之安非他命確係伊於上開時地，分
    2 次自「阿國」者之友人處收受，用以擔保債權，俟「阿國
    」清償借款時即會將毒品返還，伊不可能將毒品出售予他人
    ，伊於92年8月23日該次收受安非他命1大包後，即將之置於
    L7-2579 號賓士自小客車上，因忘記取下，故於車上遭警查
    扣，並非欲帶往出賣，案發當日，伊係為向戊○○借款20萬
    元，無法聯繫上戊○○，才叫丁○○前往戊○○住處看戊○○在不在家，並自車上所放該包安非他命中挖取一小部分，
    請丁○○帶去讓戊○○試試看是不是真貨、純度如何，嗣丁○○到戊○○住處後並未遇到戊○○，但戊○○之妻庚○○
    在家，伊在家等了一會兒，戊○○之電話還是打不通，所以
    伊就與丁○○一起再跑一趟戊○○家，仍只遇到庚○○，未
    遇見戊○○，回程時就被查獲；又伊之行動電話係00000000
    00號，本案與庚○○聯繫之0000000000號行動電話並非伊所
    有，伊被警查獲當場亦未扣得該0000000000號行動電話，足
    見與庚○○聯繫販賣安非他命之人並非伊云云。
二、經查：
  (一)本案之證人戊○○於92年 8月24日22時許，在其住處經臺中
    市調站調查員執行搜索，查獲毒品安非他命及海洛因，予以
    逮捕，翌日（25日）移送南投地檢署複訊，其妻庚○○亦隨
    同至臺中市調站及南投地檢署，並接受偵訊，其間被告丙○○適撥打戊○○之行動電話欲與戊○○聯繫販毒事宜，由保
    管戊○○行動電話之庚○○所接聽，即告知當時負責訊問之
    臺中市調查站調查員，隨依檢察官指示，請證人庚○○佯稱
    欲向被告丙○○購買毒品，雙方以一公斤43萬元價格議定而
    誘出被告丙○○先著同案被告丁○○驅車前往交付些許安非
    他命樣品，返回後，被告丙○○旋又令同案被告丁○○駕車
    攜持持其安非他命 1大包前往庚○○住處交易未果，自庚○○住處駕車回程中即為警攔截查獲，並自車上查扣安非他命
    1大包等情，業據：
  1.證人庚○○於偵查中證稱：92年 8月25日，伊因伊先生戊○○被查獲毒品之事，前往南投地檢署說明案情，當時伊先生
    戊○○的行動電話原本遭扣案，嗣則交予伊並要伊繼續保持
    行動電話之開機狀態，其後有人打電話進來要找戊○○，伊
    告以：「他不在」，即掛掉電話，旁邊負責訊問之調查員問
    伊何人打來，伊知道打電話來的人就是綽號「大胖董」之被
    告丙○○，因伊時常聽伊先生唸到他的名字，伊先生時常會
    去他家，伊當時答應員警將被告丙○○約出來，丙○○說他
    需要現金，他那裡有糖可以賣，伊就跟被告丙○○說草屯那
    邊有人要買東西，被告丙○○說會先請人帶樣本過來給伊看
    ，本來一開始與被告丙○○約在草屯，但被告丙○○不願意
    ，後來才約到伊彰化住處等語綦詳（第16738號偵卷第第144
    -145頁）。
  2.證人即查獲本件之員警許克強於偵查中證稱：伊查獲戊○○
    之毒品案時，庚○○有跟到南投地檢署，因伊向檢察官報告
    戊○○身上還有海洛因沒有搜到，伊等認為庚○○應該知道
    戊○○藏在哪裡，希望能開導戊○○。後來伊就請庚○○到
    地檢署三樓會議室開導，開導中有電話打過來，庚○○用手
    式表示電話是被告丙○○打來的，庚○○電話談完後，就跟
    訊問人員說最近被告丙○○一直打電話給戊○○，說他有好
    幾包甲基安非他命，想要脫手給戊○○，問要不要買，伊就
    將案情報告檢察官，請檢察官指示，檢察官說這是被告丙○○主動開口要賣人家的，偵查人員沒有用釣魚方式，所以可
    以請被告丙○○把貨送出來，後來叫庚○○回電請被告丙○○送到草屯來，但被告丙○○不要，後來問庚○○家裡好不
    好，被告丙○○說好，所以伊等就集結人力，前往查緝等語
    （第16738號偵卷第54-55頁）。
  3.證人即查獲本件之調查員乙○○於偵查中證稱：臺中市調站
    於92年 8月24日偵查戊○○持有海洛因、安非他命案，而證
    人庚○○係以關係人之身分隨同到案，於該案中，伊等有查
    扣戊○○之0000000000號電話，在與庚○○交談溝通過程中
    ，於92年8月25日18時16分20秒時有1通0000000000號電話打
    來，那時庚○○正在南投地檢署與王檢察官談話，伊持該手
    機問庚○○是何人發話，庚○○看後便說是綽號「大胖董」
    之被告丙○○打進來的，問檢察官如何處理，檢察官就說「
    回打看看被告丙○○有何事」，於是庚○○當場回電給被告
    丙○○，伊當時只聽到庚○○說「戊○○不在，去南部看父
    母」，庚○○掛電話後，回報檢察官說被告丙○○有東西要
    賣給戊○○，說是有「糖仔」要賣，後來庚○○與被告丙○○有多通電話聯絡，被告丙○○說有4、5顆糖仔要賣，而庚○○有說只要半顆，說會集資再來買 1顆，聯絡之後，地點
    在庚○○家（永靖永興路），而被告丙○○有乘白色賓士前
    往庚○○家，由同案被告丁○○開車的，但後來因被告丙○○要看現金，潘稱尚未集資成，沒有錢，所以交易沒有成功
    ，而伊等就在被告丙○○、丁○○駕車離開庚○○家不久後
    ，臨檢查獲本案等語（第16738號偵卷第107-108頁）。
  4.證人即查獲本件之員警吳萬福於偵查中證稱：92年 8月24日
    當天查獲戊○○毒品案件有查扣行動電話1支，而8月25日下
    午6、7點時，有人打電話到該支手機，當時手機是在調查員
    乙○○處，於是將手機拿進來給庚○○看，問是何人打來的
    ，當時伊也有在現場看到，庚○○看後，就說是綽號「大胖
    董」之被告丙○○打來的，當時檢察官有說「打電話過去看
    看」，經庚○○打電話過去給被告丙○○後，稱被告丙○○
    有4、5顆糖仔要出，因為急用錢，可以便宜賣給戊○○等情
    ，於是檢察官指示偵辦，由庚○○以電話繼續與被告丙○○
    約定交易之時間、地點及數量，最後地點約在庚○○家，庚○○要買半顆糖，而會幫其轉手 1顆，約定好後，由庚○○
    與證人許克強先行回到永靖鄉○○路住處，伊是隨後前往，
    之後等被告丙○○離開該地後，伊等才採取行動等語（第16
    738號偵卷第109頁）。
  5.稽上各該證人上開所證均大致相符，應可採信；雖證人庚○○嗣後於原審法院審理時、本院前審調查、更一審及本院更
    二審審理中均翻異前詞，改稱伊於案發當日並未接獲被告丙○○之來電，伊於警訊及偵查中之證詞均係偵辦戊○○毒品
    案件之警員及檢察官命伊所言，並非事實，伊先生曾打電話
    給伊說有人要向他借20萬元，要拿東西來抵押，後來丁○○
    拿來一個黑色的盒子，伊先生在電話中叫伊先收起來云云，
    惟查：
  證人庚○○亦不否認案發當日確有接獲電話欲找戊○○，且
    當天晚間，被告丁○○有拿一黑色紙盒至永興路家中交予伊
    （原審卷第 175頁），核與被告丙○○所供相符，且與被告
    丙○○及證人戊○○所供，該香煙盒所裝之安非他命係欲供
    戊○○試貨，並非欲供為向戊○○借款之抵押云云亦不相符
    合，證人庚○○所為翻異應係迴護被告丙○○之詞，尚無從
    資為被告有利之認定。
  經本院調取證人庚○○於92年 9月17日之警訊錄音帶及92年
    11月11日於南投地檢署之偵訊錄音帶時播聽勘驗結果，該警
    訊筆錄及偵查筆錄之全篇大意，與證人庚○○錄意帶內容大
    致相符，其間所證攸關綽號大塊董之被告丙○○主動打電話
    聯繫販賣安非他命、議定43萬元價格及被告丙○○先倡議交
    易地點在其大肚住處、後則敲定於證人庚○○住處交易等事
    項，均係證人庚○○供出，此觀諸92年 9月17日警訊錄音帶
    中：「．．．（問：大約是差不多在 6點多打來？對否，差
    不多？差不多過了將近 1個多小時？是不是？）是好像沒有
    。（問：『大胖董』？）是好像差不多。（問：就是我們差
    不多5點多去，6點嗎？是不是？差不多坐了將近整個鐘， 3
    、40分鐘有了？是不是？之後為什麼接觸到『大胖董』？）
    伊自己打電話來的。．．．（問：嗯，伊說要賣東西就對了
    ？有東西要出？是不是？你跟他說，他跟他講說，有東西要
    出嗎？你跟他說你丈夫不在，是不是這樣？）嗯。（問：你
    再幫伊問問看，是不是，是不是啦？）嗯。（問：這東西是
    糖果，是不是？）嗯。（問：那時要賣多少？伊講要賣多少
    ，那時說1粒便宜3萬嗎？伊是多少？賣多少？）不知道說是
    43。（問：43？已經有便宜 3萬就對了？）嗯。．．．（問
    ：檢察官說這件這樣要處理就對了，是不是？叫你麻煩打電
    話給他，跟他聯絡一下，是不是這樣？）沒有，後來伊有又
    打來。（問：之後伊又打來？）攏伊打來的。（問：之後伊
    又打來，當時就對了，我們請示，又當時伊又打來，打來時
    ，你怎麼跟伊說？）要看我問看看。．．．（問：之後，你
    又跟伊聯絡的時候，就跟伊約所在？）後面這裡。．．．（
    問：之後約在那裡？）你們叫我約的啊。你們說叫我把伊約
    去說要去。．．．（問：之後，那時『大胖董』過來你家是
    什麼時候？幾點？）不記得了。（問：10點有嗎？差不多，
    10點多了吧，你女兒已經在了，10點多了，差不多？）時間
    我不記得了。（問：時間不記得了？經過，伊少年  仔來多
    久，『大胖董』再來？）看有整個鐘頭了。（問：整個鐘頭
    。『大胖董』那個時候是怎樣，自己走進來？）嗯。（問：
    對否？）嗯，自己走進來。（問：伊算是看人還沒來，伊就
    講明天再交？）嗯。（問：對否？是不是這樣，是不是啦？
    ）是啊。（問：伊怎麼講，伊講明天再交，對否？是不是？
    ）是啊。．．．（問：是啊，對啊，本來是要約在芬園這樣
    ，『大胖董』本來。）伊講還是去伊家啦。我說伊家我不知
    道位置。結果才來我家這樣。．．．（問：宮仔就對了？廟
    仔那邊？）廟仔我就不知道，我就不知道在那裡。我不知道
    位置。．．．」等語。於92年11月11日偵訊錄音帶其中：「
    ．．．（問：有電話打進來要找人，你有跟他對話嗎？）我
    就跟伊講伊不在啊。（問：我就說啦，我就說他不在。）答
    ：嗯。因為那時候伊被下面押住了啊。．．．（問：哦！你
    有跟他說對方是誰？）對方我先生常在唸『大胖董』這個名
    字，伊也講，跟伊不是很熟，是有一點熟悉的朋友。．．．
    （問：沒，之後是怎麼樣？有叫你幫忙嗎？你有答應說把『
    大胖董』約出來嗎？你有答應嗎？）你意思是在。（問：在
    南投伊那邊？）有啊，我有說好啊。（問：我就答應他們，
    我就答應他們將『大塊董』約出來。你是怎麼約他出來的？
    你講些什麼話，約他出來？）也是他打電話給我，嘴這樣講
    而已。．．．（問：『大胖董』說？）他就說，他就跟我說
    叫我跟他說，那個糖有人要。（問：哦。）他說草屯有人要
    跟他買。（問：就說，有，哦，草屯那邊有人要東西？）是
    。（問：怎麼說？）他就說叫，意思就是說叫他們少年仔先
    拿sample來。這樣。（問：慢慢來，慢慢來。我就跟他說草
    屯那邊有人要買東西？他就說什麼？）啥？（問：他就說會
    請人帶sample、樣本來？）嗯。（問：來給我看？）嗯。過
    來就是他們自己跟伊那個，我就不知道了。他們好像是說，
    就是在那裡埋伏。．．．（問：我是說，你是不是跟伊講草
    屯那裡有人要買東西？）是啊。．．．（問：是說好要跟你
    接洽，『大胖董』？）『大胖董』意思是要找我先生，要找
    伊的。（問：好，我知道，對！對！對！）伊有講，伊欠現
    金。（問：你有跟調查員回去彰化那邊嗎？你有跟著調查員
    回到彰化那邊嗎？）他們是說叫我跟伊約在草屯，『大胖董
    』不願意，伊講在草屯伊不要。『大胖董』意思是說，叫我
    帶人去伊家。（問：好，一開始和他約草屯，他不要？）是
    。（問：然後呢？）然後就說，因為我有講要來我家這樣。
    根本沒來我家，我沒有看到人啊。（問：慢慢來，慢慢來。
    『大胖董』有沒有跟你說，伊有4、5塊糖要賣嗎？）沒有，
    伊只有說要找我先生，講好，伊在欠現金，在“輒票“（臺
    語），伊那裡有東西這樣。叫伊幫伊找看看有沒有人要買嗎
    。那裡人沒在裡面因為比較晚嘛。（問：暫停一下，是『大
    胖董』打電話給你講？是你們兩個人互相打電話的？）攏伊
    打給我的。（問：攏伊打給我的。在打電話過來時，告訴我
    《你把它加一個》告訴我，說他急用現金，急用現金？）嗯
    。（問：伊那裡有糖要賣？）伊是這樣告訴我的。．．．（
    問：啥？）伊家有開神明壇啊。．．．」等語明確，經核其
    間並無有何訊問警員或偵查檢察官命其應為如何陳述之言詞
    ，有上開警訊錄音帶及偵訊錄音帶全程譯文可稽（附本院卷
    第64-78頁），並經本院當庭勘驗明確（參本院95年 1月6日
    及95年 1月27日勘驗筆錄），是證人庚○○上揭所稱其於警
    訊及偵查中所證係警員及檢察官命其所言乙節，顯非事實，
    核屬翻異迴護之詞，不足採信。
  6.又0000000000號之行動電話，依臺灣大哥大股份有限公司函
    覆之0000000000號通聯紀錄，自92年 8月25日18時16分起，
    先有1通電話撥打至證人戊○○所使用之0000000000 號行動
    電話，其後另有多通由戊○○使用之行動電話打至前開0000
    000000號之紀錄，且其發、收話之基地台位址均為被告丙○○住處附近之臺中縣大肚鄉○○路 ○段567號4樓樓頂（偵字
    第16738號卷第128頁），核與證人庚○○、許克強及乙○○
    等人所證相符。被告丙○○否認曾與證人庚○○聯繫欲交易
    毒品，參諸被告丙○○既不諱言其欲送請戊○○試貨之安非
    他命係自其車上之該 1大包中所挖取，其竟又辯稱自「阿國
    」處收受該 1大包安非他命後即放在車上，忘記拿下車，致
    遭警在其車上扣得該 1大包甲基安非他命，並非其欲將之帶
    出販賣云云，所辯亦不無矛盾，核與情理顯有未合，應係事
    後卸責之詞，尚非可採。另依前開台灣大哥大股份有限公司
    函所示92年 8月25日18時16分，0000000000號行動電話撥打
    至0000000000號行動電話之通話時間為 0秒，另由臺灣大哥
    大股份有限公司關於0000000000號行動電話雙向通聯資料查
    詢所示當時之通話時間為1秒，有該查詢表在卷足稽（第167
    38號偵查卷第99頁），參以證人庚○○於偵查中所供當時其
    只說「他不在」即掛斷電話等語，足見庚○○當時曾短暫接
    聽該通電話乙情應無不實。
  7.雖本件被告丙○○及同案被告丁○○為警查獲時之行動電話
    2 支，分別為0000000000及0000000000號，當時並未查扣得
    本案上揭與庚○○聯繫售毒事宜之0000000000號行動電話，
    被告丙○○執此否認該0000000000號行動電話係其所有，辯
    稱其並非與證人庚○○聯繫販毒之人乙節；然查：
  被告丙○○、同案被告丁○○與證人庚○○確有於右揭時地
    曾以電話互相通聯乙情，為其等 3人供承一致，而本件證人
    庚○○所持用之0000000000號行動電話於本件之案發時間與
    之聯繫之電話均僅有0000000000號乙門，且該0000000000號
    電話收、發之時間與證人庚○○、承辦警員許克強及吳萬福
    、調查員乙○○上揭所證情節之諸時點均相符合，其間均查
    無有何與被告丙○○或同案被告丁○○之0000000000或0000
    000000 號電話通聯之紀錄，此有該00000000000號電話通聯
    紀錄可參（第 16738號偵卷第99頁），是被告丙○○苟非以
    該0000000000號電話與證人庚○○聯繫，則其又以何電話與
    0000000000號電話聯繫乃竟至該0000000000號之通聯均無紀
    錄可查？誠屬費解。又證人庚○○於92年 8月25日18時16分
    20接獲該0000000000號來電時，即向在場員警表明係綽號「
    大塊董」之被告丙○○來電，且其亦係根據該0000000000號
    之來電回撥予該綽號大塊董之人，亦見其時被告丙○○已有
    使用該000 0000000號門號電話之事實。
  又本件被告丙○○當場為警所查獲之手機係廠牌 SAMSUNG（
    韓國三星）銀灰色機體、上有淺棕色耳機掛環，業經本院勘
    驗在卷（參本院95年 4月27日審判筆錄第12頁），而該手機
    平常即由被告丙○○掛於胸前使用，案發當日其令同案被告
    丁○○前往潘素係鐘先行交付樣品時所交付之手機電話即為
    本件查扣之手機，該手機嗣後交還被告丙○○後，被告丙○○即隨身攜帶同往證人庚○○住處為警查獲乙情，業據同案
    被告丁○○供證在卷（參本院同上審判筆錄第 10-11頁），
    而案發當日被告丙○○及同案被告丁○○與證人庚○○聯繫
    所用之手機均為本件之手機，然是日與證人庚○○之000000
    00000 號電話於案發諸時點聯繫之電話僅有0000000000號乙
    門，業如上述，則被告丙○○所持用之該手機應係內裝0000
    000000號之預付卡，而非其本件被查扣之0000000000號 SIM
    卡，否則庚○○之 00000000000號電話於本案諸時點與被告
    丙○○之通聯紀錄中為何均僅有該0000000000號之收發通聯
    ，並無該0000000000號之通聯？又該0000000000號行動話自
    92年8月10日起以迄本件案發諸時點（同年月25日18:16:20-
    21:29:17）之收發基地台，幾均在被告丙○○住處附近之在
    台中縣大肚鄉○○路○段 567號4樓頂，而被告丙○○即係住
    於同路段575巷8號，可見該內裝0000000000號預付卡之行動
    電話應係由被告丙○○所持用，否則豈有巧若此之理？再核
    諸該0000000000號電話與庚○○之00000000000 號電話於本
    件中聯繫諸時點：即於同年月之25日18:16:20開始發話後，
    於18:17:09、19:00:13、19:10:45、19:58:03受話、20:42:
    13發話、21:15:40收話，除其時間點與本案上揭情節相符外
    ，且其時該電話之收發基地台亦均在上揭被告丙○○住處附
    近，亦與上揭事實所認定其時被告丙○○均尚在其住處乙情
    相符；至該電話於19:58:03受話後至20:42:13發話其間之空
    白約44分鐘，亦與同案被告丁○○駕車馳往彰化永靖再驅車
    返回之往返時間相當，而此段時間內該電話係由被告丙○○
    交予同案被告丁○○攜持往彰化永靖庚○○住處，然同案被
    告丁○○攜持該電話期間，僅於抵達證人庚○○住處前按 2
    次ok健，餘均並未有何收發使用，業據同案被告丁○○供證
    在卷，而該電話於同案被告丁○○返回交還後始再由被告丙○○發話予證人庚○○，此觀諸該通聯紀錄於20:42:13及21
    :15:40 又有與 0000000000號之通聯紀錄自明。再被告丙○○與同案被告丁○○2人於是夜9時許駕駛賓士自小客車由台
    中縣大肚鄉出發前往證人庚○○之彰化縣永靖鄉住處，是夜
    10時許抵至後，被告丙○○臨下車前之22:11:39，以該0000
    000000號電話發話予證人庚○○之0000000000號電話，惟適
    因該0000000000號預付卡電力用罄，而僅通話 8秒，被告丙○○進入與庚○○商談未果即與同案被告丁○○駕車離開，
    隨即於彰化縣永靖鄉○○村○○路 122號前為跟蹤警員攔截
    查獲，此觀諸00000000000號電話於22:11:39發話予0000000
    000號電話，通話時間8秒，基地台係於「彰化縣社頭鄉○○
    段新厝子小段103之6地號」，而該0000000000號同時段收話
    通聯時基地台亦在相同之「彰化縣社頭鄉○○段新厝子小段
    103之6地號」，而該基地台即為證人庚○○住處附近之基地
    台，此有該 2支電話通聯紀錄可憑。又同案被告丁○○於本
    院審理中所證：「（當天晚上被捕獲不久之前，是否有打電
    話給庚○○？）我載被告到庚○○家時，被告要下車前，有
    說電話沒電了，我開車去掉頭回來後，被告就在路旁等我，
    之後約8、9分鐘就被抓到，被抓到時有被查扣2支電話，1支
    是我的電話，號碼我忘了，我的手機號碼不是折疊式的，是
    銀灰色的，另外1支是被告掛在胸前那支（參本院95年4月27
    日審判筆錄第11頁）；稽諸上揭 0000000000號電話於22:11
    :39 最後一次發話通聯8秒後即再無通聯可查，而於隔約3、
    4分鐘後被告2人即為跟蹤警員攔截查獲，其時被告丙○○所
    持用手機內已非本案之0000000000號預付卡，乃係與本案從
    無任何通聯紀錄之 0000000000號SIM卡，可見當時被告丙○○以該 0000000000號預付卡與證人庚○○通話8秒後因電力
    用罄而已抽換 0000000000號SIM卡，以致被告丙○○隨後為
    警查扣之電話係內附 0000000000號SIM卡之電話而非電力已
    用罄之0000000000號預付卡；否則被告又係以何門號電話與
    證人庚○○聯繫？而其被警扣之0000000000號電話何以與庚○○之0000000000號電話均無通聯紀錄可查？且被告 2人於
    該0000000000號電話最後 1通之通話時間亦確係抵至證人庚○○住處附近？俱徵本件查扣內含 0000000000號SIM卡之行
    動電話即為原本係內附0000000000號預付卡之電話。
  (二)被告丙○○已自承其於查獲時點之4、5月前即已戒除施用毒
    品之惡習等語（第16738號偵查卷第50之1頁），其於被查獲
    後，經警採集其尿液送驗結果，亦無毒品之陽性反應，有臺
    中縣衛生局尿液煙毒檢驗報告書在卷可憑（第3288號偵查卷
    第49頁），被告丙○○既未施用毒品，何以收取重達1千1百
    餘公克之安非他命 1大包藏放，其動機已屬可疑。且被告丙○○另坦言確有由此 1大包之安非他命中挖取部分，命同案
    被告丁○○持往證人戊○○住處，欲請證人戊○○鑑定真假
    等語（原審法院卷第114頁、第263頁），姑不論被告丙○○
    若非欲行販售毒品予證人戊○○，否則何以需商請戊○○「
    試貨」，況被告丙○○自身即有施用毒品前科送觀察勒戒執
    行完畢，有前科紀錄表可稽，並據其供承不諱，其非不能自
    行辨識毒品之真偽，又何須找戊○○試貨辨真偽？被告丙○○所辯，其向綽號「阿國」之人收取安非他命 1大包，並無
    欲行轉賣圖利之意思，純係供為債務之擔保，俟「阿國」者
    還清債務後，即會將之返還予「阿國」者，將少許安非他命
    帶至戊○○住處係欲請戊○○試貨云云，顯與常情不合，無
    可採信。被告丙○○既坦承於92年 8月23日始收受甲基安非
    他命1大包，其緊密於翌2日之 8月25日即欲與證人戊○○聯
    繫販售事宜，足見被告丙○○於收受此部分安非他命以抵債
    之時，即係出於營利販賣意圖而販入。
  (三)同案被告丁○○於被查獲當日經移送臺中市調站及南投地檢
    署時，均只供陳其係依被告丙○○之命送黑色紙包至證人庚○○住處乙事，始終未曾提及被告丙○○叫其至庚○○住處
    欲向證人庚○○之夫戊○○借款（第16738號偵查卷第18-22
    頁、第49頁-50頁），嗣於92年8月27日與被告丙○○共同被
    移送至臺中地檢署訊問時，始提及第 1次前往證人庚○○住
    處係為借款云云（第 16738號偵卷第69頁），同案被告丁○○所辯當日其係受丙○○之指示欲向戊○○借款云云，已難
    遽採，且被告丙○○既未聯絡上戊○○，何能向戊○○借款
    ？其所辯顯與常理不合，尚無可採。證人即同案被告丁○○
    之妻甲○○於原審法院審理中雖證稱，伊當時搭乘伊先生開
    的車，伊先生向伊說要去向別人借錢云云（原審卷第 160頁
    ），亦屬迴護同案被告丁○○之詞，無從資為被告丙○○有
    利之證據。又被告丙○○於原審已供稱檢察官於起訴書所稱
    之黑色紙包，實即黑色大衛度夫牌之香菸盒（原審卷第 115
    頁），而依證人甲○○所證，同案被告丁○○本身即有抽煙
    之習慣，且有抽過大衛度夫品牌之香菸（原審卷第 168-169
    頁），同案被告丁○○自當知悉該黑色紙包即為香菸盒。被
    告丙○○既如此大費周章，將之放置於其住處前之巷道地上
    ，再指示被告丁○○拾起該香菸盒，專程送往庚○○住處，
    謂同案被告丁○○不知此舉大異常情，顯難令人置信，其所
    供既有保留，所辯不知黑色香菸盒內另裝有安非他命云云，
    自亦不足採信。另查同案被告丁○○並不否認被員警查獲當
    時，係其將座位下之 1大包安非他命取交員警，經證人即警
    員許克強於偵查中證述屬實（第16738號偵卷第55 頁），同
    案被告丁○○於原審法院忽稱：因伊有踢到駕駛座座位下有
    1 包東西，拿出來打開才知道裡面裝有毒品云云（原審卷第
    75頁），旋又改稱係經被告丙○○告知駕駛座座位下有 1包
    東西，其將之取出交予員警時並不知道裡面藏有毒品云云（
    原審卷第 115-116頁），其前後所供不一，益見同案被告丁○○所辯伊不知本件詳情始末云云，尚無從遽予採信。同案
    被告丁○○既承被告丙○○之命，將裝有安非他命樣品之黑
    色香菸盒交予證人庚○○，嗣並知悉被告丙○○攜同安非他
    命 1大包置於駕駛座座位下前往證人庚○○住處係欲為毒品
    之交易，仍執意陪同前往，其應知被告丙○○命其將裝有甲
    基安非他命之黑色香菸盒攜往證人庚○○住處之時，即與被
    告丙○○有販賣毒品甲基安非他命之犯意聯絡甚明。至證人
    戊○○於本院更一審審理中所證，丙○○於案發前 2天，伊
    於傍晚到他家泡茶時，曾說他的朋友有毒品，要伊幫忙試，
    還要向伊借20萬元云云，被告丙○○則供稱，係伊拿到毒品
    之前1、2天的晚上戊○○到伊那裡泡茶時講的云云，惟按被
    告丙○○係於92年 8月23日自該綽號「阿國」之人取得上開
    甲基安非他命，於同年月25日為警查獲，證人戊○○所證其
    係於被告丙○○出事的前兩天之傍晚至丙○○住處泡茶，經
    丙○○提及要其幫忙試貨辨識毒品之真偽，依其所證，其至
    丙○○處泡茶由丙○○提及試貨乙事，該日之日期應係92年
    8 月23日，被告丙○○經本院前審詳予質問結果，則供稱係
    在其拿到上開毒品之前1、2日之晚上，戊○○與其泡茶當時
    提及要戊○○試貨乙事，彼 2人所供既有出入，證人戊○○
    上開所證，即難保無串證之虞，自不足採為有利於被告之證
    據。
  (四)此外，並有被告丙○○所有之白粉 1大包扣案可資佐證，該
    包白粉經送請鑑定結果，認為含有甲基安非他命成分，亦有
    法務部調查局92年10月8日調科壹字第09262613840號檢驗通
    知書附卷可稽（第 22602號偵卷第37頁）。綜上所述，被告
    丙○○所辯均為事後飾卸之詞，不足採信。事證明確，其犯
    行堪以認定。
三、按毒品危害防制條例第4條第1項所謂販賣行為，不以販入後
    復行賣出為必要，祇要以營利之意思為目的，而有販入或賣
    出二者其一之行為，即足構成；行為人如非以營利售賣意圖
    而販入，或因其他原因而持有第一級或第二級毒品，嗣起意
    圖利售賣，著手於販賣行為未及賣出，即應成立販賣第一級
    或第二級毒品未遂罪責；如非以營利售賣意圖而販入，或因
    其他原因而持有，嗣起意圖利售賣，尚未著手於賣出行為，
    始成立意圖販賣而持有第一級毒品罪責。又購買者係為協助
    警察辦案佯稱購買毒品，而將販賣者誘出以求人贓俱獲，因
    其無實際買受之真意，且在警察監視之下伺機逮捕，事實上
    亦不能真正完成買賣，則該次行為，僅能論以販賣未遂罪（
    最高法院90年度台上字第1898號、第2046號、第7030號及91
    年度台上字第5720號判決意旨參照）。本件被告丙○○於92
    年8月23日自綽號「阿國」之友人處收受上開安非他命1大包
    時，既以營利售賣意圖而收取以抵債，雖嗣後證人庚○○係
    為協助辦案而佯稱欲向被告丙○○買毒品，實際並無購買安
    非他命之真意，而將被告丙○○誘出以求人贓俱獲，惟依前
    開說明，被告丙○○之行為仍構成毒品危害防制條例第 4條
    第2項之販賣第二級毒品罪。被告丙○○與同案被告丁○○2
    人持有第二級毒品安非他命之低度行為，為其後販賣第二級
    毒品之高度行為所吸收，不另論罪。被告丙○○與丁○○間
    ，關於販賣第二級毒品未遂部分，有犯意聯絡及行為之分擔
    ，為共同正犯。又本件經查並無積極證據足認被告丙○○於
    92年年初另外收受之安非他命亦係基於販賣營利之目的而販
    入，關於該部分被告丙○○被訴同時持有第一級毒品及持有
    第二級毒品之犯行，業據原審依想像競合關係從一重判處丙○○未經許可持有第一級毒品之罪刑確定在案，公訴人認被
    告丙○○係基於營利之意思而連續二次販入安非他命，應論
    以連續販賣第二級毒品罪，尚有未合。被告丙○○行為後，
    毒品危害防制條例已於92年7月9日修正，並自93年1月9日起
    生效。該條例第4條第2項關於販賣第二級毒品，及同條例第
    6項、第2項之販賣第二級毒品未遂之規定，於修正前、後之
    刑度並無不同，不生新法或舊法較有利於行為人之問題，本
    院依刑法第2條第1項前段規定，自應逕行適用裁判時之法律
    即新法論處（被告丙○○所犯販賣第二級毒品罪及前開原審
    已判決確定之持有第一級毒品罪之間，屬犯意、行為、罪質
    互異之數罪，雖分別適用修正後、修正前之規定論處，尚無
    法條割裂適用之問題）。被告丙○○前開所犯業經原審判決
    確定之持有第一級毒品罪，與其所犯販賣第二級毒品罪間，
    犯意各別，行為互殊，應予分論併罰。
四、原審以罪證明確，予以論罪科刑，固非無見，惟(1)被告丙○○所販入之安非他命為毛重1千1百餘公克（包括扣案之毛重
    1千1百公克部分，及被告丙○○挖取後以香煙盒包裝交付被
    告丁○○攜帶至庚○○住處部分），原審誤為僅毛重1千1百
    公克；(2)被告丙○○僅就販賣第二級毒品未遂部分與同案被
    告丁○○，成立共同正犯，原審誤為就全部販賣既遂罪均構
    成共同正犯；(3)未扣案之行動電話，非被告所有，不得沒收
    ，原審仍予諭知沒收；均有未洽，被告丙○○上訴意旨以否
    認犯罪，指摘原判決不當，雖無理由，惟原判決既有前揭可
    議之處，仍自屬無可維持，應由本院撤銷改判。爰審酌被告
    丙○○有違反盜匪懲治條例案件經法院判處有期徒刑六年三
    月，於83年 2月12日假釋期滿執行完畢之前科紀錄，素行不
    良，其明知安非他命係毒品危害防制條例所管制之毒品，不
    得販賣，猶違反政府對於杜絕毒品犯罪之禁令，且其曾於88
    年間，即因施用毒品經原審法院聲請送觀察勒戒，有臺灣高
    等法院被告全國前案紀錄表可查，其當深知毒品對人身心戕
    害之嚴重性，竟仍無視於此，為取償債權而收受前開毒品以
    供販賣，且被告丙○○犯後均未能坦承犯行，尚無悔意，惟
    念本件毒品尚未出售即被警查獲，及其於本件犯行中所分擔
    之角色等一切情狀，量處有期徒刑拾年，公訴人於原審法院
    審理中對被告丙○○具體求處無期徒刑，惟查，被告丙○○
    雖收受龐大數量之安非他命抵債並欲出賣予他人牟利，然本
    件尚未將毒品脫售，亦無犯罪所得，本院認對其量處有期徒
    刑拾年，已足收懲儆之效，公訴人所為求刑，尚屬過重，併
    予敘明。扣案之第二級毒品安非他命 1大包（毛重1千1百公
    克，其包裝紙已與毒品難予析離，與毒品視為一體），應依
    毒品危害防制條例第18條第 1項前段之規定，宣告沒收銷燬
    ，扣案之車牌 L7-2579號自用小客車，係被告丙○○所有，
    業據同案被告丁○○於供明在卷，且係供被告 2人共同販賣
    第二級毒品安非他命所使用之交通工具，業經認定如前，爰
    依同條例第19條第3項之規定沒收之。前開門號 0000000000
    號行動電話，雖曾供被告丙○○所使用，惟被告丙○○否認
    為其所有，復查無其他積極證據足認係被告所有，爰不予宣
    告沒收。
據上論斷，應依刑事訴訟法第369條第1項前段、第364條、第299
條第1項前段，毒品危害防制條例第4條第2項、第18條第1項前段
、第19條第3項，刑法第11條、第28條，判決如主文。
本案經檢察官己○○到庭執行職務。
中    華    民    國    95    年    5     月    16    日
            刑事第十一庭  審判長法  官  黃  梅  月
                                法  官  林  宜  民
                                法  官  林  欽  章
上列正本證明與原本無異。
如不服本判決應於收受送達後十日內向本院提出上訴書狀，其未
敘述上訴之理由者並得於提起上訴後十日內向本院補提理由書（
均須按他造當事人之人數附繕本）。
                                書記官  巫  彥  佳
中    華    民    國    95    年    5     月    16    日
                                                      Ｒ


司法院資訊處製作；財團法人民間司法改革基金會備份。
